臺灣士林地方法院刑事判決　　　　　　　95年度易字第1642號
公　訴　人　臺灣士林地方法院檢察署檢察官
被　　　告　甲○○
上列被告因毒品危害防制條例案件，經檢察官提起公訴（95年度
毒偵字第1529號、95年度毒偵字第2085號），被告於準備程序中
就本案被訴事實為有罪之陳述，本院合議庭裁定改由受命法官獨
任依簡式審判程序審理，並判決如下：
    主  文
甲○○施用第二級毒品，累犯，處有期徒刑伍月，如易科罰金，
以新台幣壹千元折算壹日。
  事  實
一、甲○○曾於民國91年間因分別施用第1 級毒品、第2 級毒品
    及偽造文書等案件，經法院分別判處有期徒刑8 月、4 月、
    3 月確定，並定應執行刑1 年1 月，於93年7 月27日假釋出
    獄並交付保護管束於93年10月28日期滿視為徒刑執行完畢。
    又因施用毒品案件，經送觀察勒戒處所觀察、勒戒，嗣因觀
    察勒戒執行後，仍有繼續施用毒品之傾向，復經法院裁定送
    強制戒治，嗣於92年2 月11日因戒治成效評定為合格，無繼
    續戒治之必要，經法院裁定停止戒治並交付保護管束，並於
    民國92年6 月19日保護管束期滿未經撤銷停止戒治，視為強
    制戒治期滿執行完畢。詎其猶不知悔改，於前述強制戒治執
    行完畢釋放後5 年內，復基於反覆施用第2 級毒品安非他命
    之犯意，先於95年5 月17日為警採尿回溯前96小時內之某時
    ，於不詳地點施用第2 級毒品安非他命1 次；復於同年8 月
    6 日為警採尿回溯前96小時內之某時，於永和某旅館內施用
    第2 級毒品安非他命1 次。嗣分別為警查獲如次，始知悉上
    情：
  (一)95年5 月17日下午4 時58分許，經臺北市政府警察局大同分
    局依毒品列管人口之規定，通知其前往該分局接受採尿鑑驗
    ，為警所採之尿液經送鑑驗後，呈安非他命之陽性反應。
  (二)95年8 月6 日凌晨0 時許，經警於基隆市安樂區○○○路西
    濱路段攔檢車輛時，因其被列為毒品列管人口而為警採尿鑑
    驗，為警所採之尿液經送鑑驗後，呈安非他命之陽性反應。
二、案經臺北市政府警察局大同分局及基隆市警察局第四分局報
    請台灣基隆地方法院檢察署呈請台灣高等法院檢察署檢察長
    令轉臺灣士林地方法院檢察署檢察官偵查起訴。
    理  由
一、上揭事實，業據被告甲○○於本院審理時坦認不諱，且被告
    為警查獲後2 次所採集之尿液，分別經送請臺灣檢驗科技股
    份有限公司以「酵素免疫分析法」初步檢驗、「氣相層析質
    譜儀法」確認檢驗之結果，均呈安非他命之陽性反應，此有
    上開公司於95年6 月7 日出具編號CH/2006/51369 號及95年
    8 月25日出具編號CH/2006/80689 號之濫用藥物尿液檢驗報
    告書各1 紙附卷可稽。又被告前因施用毒品案件經送觀察勒
    戒、強制戒治，及起訴判刑等情形，亦有法務部檢察書類查
    詢系統調出臺灣板橋地方法院檢察署91年度毒偵字第1007號
    起訴書等書類，司法院法學資料檢索系統調出之臺灣板橋地
    方法院92年度聲字第63號定應執行刑裁定及92年度聲更字第
    5 號定應執行刑裁定等書類、全國刑案資料查註表、全國施
    用毒品案件紀錄表、受觀察勒戒人毒品及前科紀錄簡列表、
    法務部全國檢察官線上查詢刑案人犯在監所最新資料報表、
    臺灣高等法院被告前案紀錄表等各1 份在卷可參，足徵被告
    之自白與事實相符，本件事證明確，被告施用安非他命之犯
    行，堪以認定。
二、查安非他命為毒品危害防制條例第2 條第2 項第2 款所規定
    之第2 級毒品，不得擅自施用，故核被告施用安非他命之行
    為，係犯毒品危害防制條例第10條第2 項之施用第2 級毒品
    罪。被告持有安非他命進而施用，其持有毒品之行為為施用
    毒品之當然手段，不另論以持有毒品罪。又按「刑事法若干
    犯罪行為態樣，本質上原具有反覆、延續實行之特徵，立法
    時既予特別歸類，定為犯罪構成要件之行為要素，則行為人
    基於概括之犯意，在密切接近之一定時、地持續實行之複次
    行為，倘依社會通念，於客觀上認為符合一個反覆、延續性
    之行為觀念者，於刑法評價上，即應僅成立一罪。學理上所
    稱「『集合犯』之職業性、營業性或收集性等具有重複特質
    之犯罪均屬之，例如經營、從事業務、收集、販賣、製造、
    散布等行為概念者是（最高法院95年度台上字第1079號判決
    要旨參照）」，亦即立法者針對特定刑罰規範之構成要件，
    已預設其本身係持續實行之複次行為，具備反覆、延續之行
    為特徵，故將之總括或擬制成一個構成要件之「集合犯」行
    為，因刑法評價上為構成要件之行為單數，應僅成立一罪。
    而查毒品因具有成癮性、濫用性（此觀乎毒品危害防制條例
    第2 條之規定自明），立法實務首重以刑事處遇方式戒斷行
    為人毒癮，若無法收其實效，始依法追訴處罰（此觀乎毒品
    危害防制條例第20、23條之規定即明），故施用毒品本身具
    備反覆、延續之行為特徵，持續多次施用毒品始為此類犯罪
    之典型或常態，於刑法評價上，施用毒品應僅成立集合犯一
    罪。準此，有關行為人多次施用毒品之犯罪，實務上均依修
    正前刑法第56條連續犯之規定論以一罪，並加重其刑，惟因
    上開連續犯規定業經修正刪除，並自95年7 月1 日施行，其
    中修正理由說明四並載明「至連續犯之規定廢除後，對於部
    分習慣犯，例如竊盜、吸毒等犯罪，是否會因適用數罪併罰
    而使刑罰過重產生不合理之現象一節，在實務運用上應可參
    考德、日等國之經驗，委由學界及實務以補充解釋之方式，
    發展接續犯之概念，對於合乎接續犯或包括的一罪之情形，
    認為構成單一之犯罪，以限縮數罪併罰之範圍，用以解決上
    述問題」等語，是本院基於前述施用毒品構成要件之反覆實
    行特徵，並考量連續犯規定業經刪除之法律現實面暨修正刪
    除之立法理由，認為本件被告甲○○有施用毒品前科，且施
    用第2 級毒品安非他命2 次，時間相隔不久等情，顯見被告
    係因吸毒成癮，乃基於多次實施犯行之決意，於密接之時、
    地，反覆而持續施用毒品，揆諸前揭說明，自應論以集合犯
    之包括1 罪，亦即以施用第二級毒品一罪論處，且其第2次
    施用第2 級毒品安非他命之時間係在新法修正施行後，爰一
    律適用新法論處，並此敘明。又查被告有如事實欄所載前案
    科刑及執行之記錄，有臺灣高等法院被告前案紀錄表在卷可
    稽，其於有期徒刑執行完畢後5 年內，再犯本案有期徒刑以
    上之罪，為累犯，應依法加重其刑。爰審酌被告曾因施用毒
    品犯行，仍不知悛悔，復再施用第2 級毒品，顯已有成癮性
    ，惟念其施用毒品乃戕害自己身心健康，尚未危及他人，犯
    後坦承犯行，態度良好，並其犯罪之動機、目的及其智識程
    度等一切情狀，量處如主文所示之刑並諭知易科罰金折算之
    標準，以示懲儆。
據上論斷，應依刑事訴訟法第273 條之1 第1 項、第299 條第1
項前段，毒品危害防制條例第10條第2 項，刑法第11條、第41條
第1 項前段、第47條第1 項，判決如主文。
本案經檢察官王以文到庭執行職務。
中　　華　　民　　國　　96　　年　　1 　　月　　4 　　日
                  刑事第一庭法  官  林清吉
以上正本證明與原本無異。
如不服本判決，應於判決送達後10日內，向本院提出上訴狀。
                            書記官  張茹茵
中　　華　　民　　國　　96　　年　　1 　　月　　4　　日
附錄本判決論罪科刑依據之法條：
毒品危害防制條例第10條：
施用第一級毒品者，處6月以上5年以下有期徒刑。
施用第二級毒品者，處3年以下有期徒刑。
